臺灣雲林地方法院刑事判決　　　　　　　　　　　　　九十二年度易緝字第二七號
　　公　訴　人　臺灣雲林地方法院檢察署檢察官
　　被　　　告　乙○○
右列被告因竊盜案件，經檢察官提起公訴（八十九年偵字第四四○二號），本院判決
如左：
    主  文
乙○○無罪。
    理  由
一、公訴意旨略以：被告乙○○意圖為自己不法之所有，於民國八十九年十月二十日
    下午四時許，攜帶客觀上可做為兇器之螺絲起子一支，在雲林縣台西鄉○○村○○路二巷五一號住處附近，竊取原車號為ＶＱＭ─○一六號、引擎號碼為ＧＧ○
    四六五二四號之無牌照機車一部（ＶＱＭ─○一六號車牌一面連同車身於八十九
    年九月四日六時許在雲林縣台西鄉○○村○○路旁失竊），以作為代步之用，嗣
    於八十九年十月二十日下午四時四十五分許，在雲林縣台西鄉○○○○○路崙豐
    段為警查獲，並扣得螺絲起子一支等語。
二、按犯罪事實應依證據認定之，無證據不得認定犯罪事實；不能證明被告犯罪或其
    行為不罰者，應諭知無罪之判決，刑事訴訟法第一百五十四條第二項、第三百零
    一條第一項分別定有明文。又認定犯罪事實所憑之證據，雖不以直接證據為限，
    間接證據亦包括在內；然而無論直接或間接證據，其為訴訟上之證明，須於通常
    一般之人均不致有所懷疑，而得確信其為真實之程度者，始得據為有罪之認定，
    倘其證明尚未達到此一程度，而有合理之懷疑存在時，即無從為有罪之認定，最
    高法院著有七十六年台上字第四九八六號判例意旨可資參照。再按刑法上之竊盜
    罪，以行為人「竊取」他人之動產為其構成要件，而所謂竊取，係指未經本人同
    意或違背本人的意思而取走他人之持有物，也就是對於他人持有關係的破壞，若
    已得持有人之同意而使用該物，不論該持有人是合法持有或非法持有（如所持有
    之物係向第三人所竊得或收受贓物者持有贓物），除依其情形可能構成收受贓物
    罪外，尚難依竊盜罪論處。再者，竊盜罪亦以行為人主觀上有為自己或第三人不
    法所有之意圖為其要件，若僅是基於不法使用之意圖，並有於使用後返還於所有
    人或持有人之意思，且其使用之時間短暫而無持續性，客體亦未因使用行為而生
    質變或經濟價值降低，尚難以竊盜罪名相繩。本件公訴人認被告乙○○涉有上述
    犯嫌，無非以被告騎用上開機車為警查獲之事實、被害人丁○○之指訴、卷附贓
    物認領保管收據、機車照片及扣案之螺絲起子一把，為其所憑之論據。訊據被告
    乙○○固不否認於八十九年十月二十日下午四時許騎用上開機車外出，惟堅詞否
    認有何竊盜犯行，辯稱：車子不是我偷的，那輛機車放在我家旁邊已經有七、八
    天了，當時我要外出買東西吃，本來我要向我男朋友丙○○借車，但丙○○叫我
    騎那部機車去就可以了，螺絲起子是丙○○的，丙○○說用那螺絲起子啟動該機
    車，我是第一次騎該車等語。經查：
  (一)本件車號ＶＱＭ─○一六號、引擎號碼ＧＧ○四六五二四號輕型機車原為林淑卿
    所有，該號牌連同車身於八十九年九月四日上午六時許在雲林縣台西鄉○○村○○路一一○號前失竊等情，業據被害人林淑卿之夫丁○○迭於警訊、檢察官偵查
    及本院訊問時陳述明確，並有車輛竊盜、車牌失竊資料個別查詢報表─查詢車輛
    認可資料表、贓物認領保管收據各一紙在卷可參，是上開機車於右揭時、地失竊
    之事實，應可認定。惟丁○○僅報案陳述機車失竊之事實，並未能指明為何人所
    竊，尚難徒憑丁○○之上開指訴認定被告即為竊取上開機車之行為人。
  (二)就本案機車之來源方面：
    (1)被告迭於警訊、偵查及本院準備程序中辯稱不知情，證人即被告同居友人丙○○於本院審理時則證稱：該部機車是在被警方查獲前一、二天，有二個人去乙○○家找乙○○的弟弟，因乙○○的弟弟不在家（乙○○的弟弟在本案案發之
      前已入監執行），該二個人與乙○○聊了一下，後來又有人來載該二人離開，
      離開前並對乙○○說，該部機車要停在她家一陣子。那二個人沒有交機車證件
      給乙○○，但有放一把一字形螺絲起子在她家，而且有說機車的鎖頭壞了等語
      ，惟證人不僅無法提供該姓名年籍不詳之二人相關資料供本院調查，且被告弟
      弟既已在監執行，其友人為何會到被告住處尋訪？為何離去時不騎用該機車離
      開，而要將該機車停放在被告住處，再由他人載離？又為何要將螺絲起子留在
      被告住處？其間多有不合常情之處，證人所述之真實性，即已非無疑；再者，
      被告雖於審理時先是附和證人上開證詞，惟經本院詢以為何歷次於警、偵訊及
      法官訊問（含準備程序）時均未提及前開情節時，被告方供承：根本就沒有那
      二個人，在案發當天我經檢察官訊問釋放回去之後，丙○○就告訴我日後如果
      開庭，就跟法院說是有人騎機車要來找我弟弟就好了，今天開庭之前，丙○○
      也在囚車上跟我說，只要照這樣講就好了等語，是證人前開所證，尚難採信。
    (2)被告又於本院審理時供稱：在案發之前一、二個星期某日深夜，我有看見丙○○牽了一部機車進入我們家裡，當時該機車好像有車牌，是綠色的，丙○○發
      動它，剛開始無法啟動，後來整理到可以發動，他就牽到外面對面的馬路去停
      放，但放了三天後就不見了，我後來再次看見該部機車時即是案發當天，因為
      當天丙○○叫我去騎用該部機車等語，證人丙○○雖證稱：車子不是我偷的，
      案發當天因乙○○要買便當，當時又沒有其他機車可供乙○○使用，我可能是
      叫她拿該支螺絲起子去騎機車等語，惟從被告在警訊伊始，一直到本院審理時
      ，被告均不願據實吐露車輛來源，即在證人丙○○證述前開情節時，被告一開
      始尚加以附和等情觀之，被告與證人兩人情誼確屬非常，被告應無構陷誣攀之
      理，縱然被告無法確定該機車是否為丙○○所竊得，惟丙○○在本案發生前即
      已持有本案機車贓物之嫌疑確屬重大。準此，被告既得到該機車持有人丙○○
      的同意而使用該機車，揆諸前揭意旨，即難認被告有何意圖為自己不法之所有
      ，而「竊取」他人動產之可言。
    (3)退步言，縱認本案機車非丙○○持有，惟被告既僅騎用該來源不明之機車外出
      購物，並無居於類似所有人之地位，將該機車充當自己之財產，並利用該機車
      之經濟價值，且被告僅係第一次使用，該機車亦不致會因被告之使用行為而生
      質變或經濟價值降低，揆諸上開意旨，亦難認被告主觀上有何為自己或第三人
      不法所有之意圖，充其量僅能認其有不法使用之意圖，自難以竊盜罪名相繩。
      至被告是否另涉有贓物罪嫌，則屬另事，非本案所得審究。
  (三)綜上所述，檢察官所舉之證據不足以證明被告有何竊取機車之行為，此外，復無
    其他積極證據證明被告確有檢察官所指竊盜之犯行，揆諸首揭說明，本件既不能
    證明被告犯罪，自應為其無罪之諭知。
三、又被告既於本院審理時供稱本案機車之來源，已如上述，則丙○○是否涉有竊盜
    或贓物罪嫌，以及被告是否另涉有收受贓物罪嫌，均應由檢察官另行偵辦，併此
    敘明。
四、據上論斷，應依刑事訴訟法第三百零一條第一項，判決如主文。
本案經檢察官甲○○到庭執行職務。
中      華      民      國    九十三    年      五      月     二十     日
                                        臺灣雲林地方法院刑事第五庭
                                            審判長法  官  陳定國
                                                  法  官  許佩如
                          法  官  李明益
右正本證明與原本無異。
如不服本判決，應於判決送達後十日內向本院提出上訴狀( 應附繕本 )。
                                                  書記官  許立昌
中      華      民      國    九十三    年      五      月     二十     日
